最高法院刑事判決　　　　　　　　　　　　　　　　九十三年度台非字第一九七號
　　上訴人　最高法院檢察署檢察總長
　　被　告　甲○○
右上訴人因被告竊盜案件，對於台灣台南地方法院中華民國九十三年三月十七日第一
審確定簡易判決（九十三年度簡字第二四九號，聲請簡易判決處刑案號：台灣台南地
方法院檢察署九十二年度偵字第一一二六三、一一九００號)，認為違法，提起非常
上訴，本院判決如左：
    主  文
原判決撤銷。
甲○○連續竊盜，處有期徒刑陸月，如易科罰金，以參佰元折算壹日。鑰匙壹支沒收
。
    理  由
非常上訴理由稱：「一按司法院解釋憲法，並有統一解釋法律及命令之權，憲法第七
十八條定有明文。又刑法第四十一條之易科罰金，法院祇須依（舊）刑事訴訟法第三
百零一條第二款，於判決主文中諭知其折算標準，無庸就執行有無困難預為認定，亦
經司法院院字第一三八七號解釋在案。准否易科罰金，究為檢察官之執行指揮權？抑
為法官之裁判權，學者間容有不同之見解，惟自上開司法院解釋以來，實務上均解為
法官於裁判時，僅諭知易科罰金之標準即可，毋庸就有無易科罰金之必要，或執行有
無困難預為認定，咸認准否易科，乃檢察官指揮執行之職權，職司審判之法官已無置
喙之餘地。詎原判決竟以：「……詎其竟仍不知悔改，復基於意圖為自己不法所有之
概括犯意，……再犯本案，如不執行本案所宣告之刑，其顯難受（收）矯正之效並難
以維持法律秩序，自不宜宣告易科罰金」等情，而拒不諭知易科罰金之折算標準，揆
諸上開說明，原判決顯有不適用法則之嫌，依刑事訴訟法第三百七十八條之規定，其
判決當然違背法令。二案經判決確定，且對被告不利，應依刑事訴訟法第四百四十一
條、第四百四十三條提起非常上訴，以資糾正。」等語。
本院按判決不適用法則或適用不當者，為違背法令，刑事訴訟法第三百七十八條定有
明文。又犯最重本刑為五年以下有期徒刑以下之刑之罪，而受六個月以下有期徒刑或
拘役之宣告，因身體、教育、職業、家庭之關係，或其他正當事由，執行顯有困難者
，得以一元以上三元以下折算一日，易科罰金 (依民國八十二年二月五日修正公布之
罰金罰鍰提高標準條例第二條規定，就其原定數額提高為一百倍折算一日）。而有罪
之判決書，應於主文內載明所犯之罪，其諭知六月以下有期徒刑或拘役者，如易科罰
金，並應記載其折算之標準，亦分別為刑法第四十一條第一項前段及刑事訴訟法第三
百零九條第二款所明定。至是否准予易科罰金之執行，由檢察官於指揮執行時，依刑
法第四十一條規定，審酌受刑人具體情況定之，法院無庸就執行有無困難，及應否易
科預為具體之認定。原判決認定被告甲○○自九十二年十月十三日起至同月三十日止
，連續為竊盜犯行，因而依刑法第三百二十條第一項之規定，量處有期徒刑六月。惟
該罪係最重法定本刑五年以下有期徒刑之罪，原判決量處被告有期徒刑六月，竟以如
不執行本件所宣告之刑，顯難受矯正之效，並難以維持法律秩序，故不宜宣告易科罰
金為由，而未諭知如易科罰金，其折算之標準，顯有判決不適用法則之違背法令。案
經確定，非常上訴意旨，執以指摘，為有理由。因原判決不利於被告，應由本院將原
判決撤銷，另行判決如主文第二項所示，以資糾正。
據上論結，應依刑事訴訟法第四百四十七條第一項第一款但書，刑法第五十六條、第
三百二十條第一項、第四十一條第一項前段、第三十八條第一項第二款，罰金罰鍰提
高標準條例第一條前段、第二條，判決如主文。
中　　　華　　　民　　　國　　九十三　　年　　　八　　　月　　二十六　　日
                              最高法院刑事第六庭
                                  審判長法官  吳　雄　銘
                                        法官  石　木　欽
                                        法官  郭　毓　洲
                                        法官  吳　三　龍
                                        法官  陳　世　雄
      右正本證明與原本無異
                                              書  記  官
中　　　華　　　民　　　國　　九十三　　年　　　九　　　月　　　一　　　日
                                                                        Ａ
